【裁判字號】    99,訴,701
【裁判日期】    990707
【裁判案由】    損害賠償
【裁判全文】
臺灣臺中地方法院民事判決  99年度訴字第701號
原      告  甲○○
被      告  丙○○
訴訟代理人  乙○○
當事人間因過失傷害案件，原告提起損害賠償之刑事附帶民事訴
訟（99年度交附民字第49號），經本院刑事庭裁定移送，本院於
中華民國99年6月23日言詞辯論終結，判決如下：
    主    文
被告應給付原告新臺幣拾萬伍仟零壹拾貳元及自民國九十九
年二月十二日起至清償日止按年息百分之五計算之利息。
原告其餘之訴駁回。
    事實及理由
一、原告聲明求為判決：被告應給付原告新台幣（下同）1,860,
    143元及自起訴狀繕本送達翌日起至清償日止按年息5%計算
    之利息。其陳述略以：
  (一)被告於民國（下同）98年4月28日下午2時34分許，駕駛車牌
    號碼MZ-6263號自用小客車，在臺中縣清水鎮○○路49號住
    家前，由南往北方向倒車行駛，進入高美路時，本應注意汽
    車在雙向二車道行駛時，應在遵行車道內行駛；在劃有分向
    限制線之路段，不得駛入來車之車道內；汽車倒車時，應顯
    示倒車燈光或手勢後，謹慎緩慢後倒，並應注意其他車輛及
    行人，而依當時天候晴、日間自然光線、柏油路面乾燥、無
    缺陷、道路無障礙物、視距良好等情形，又無不能注意之情
    事，竟疏未注意，貿然倒車並跨越雙黃線，適原告騎乘車牌
    號碼M8F-793號機車行經該處，原告煞避不及而發生碰撞，
    致原告人車倒地，受有左股骨幹骨折等傷害。原告依民法第
    191條之2、第193條第1項、195條第1項請求被告賠償損害。
  (二)原告因被告之過失行為受有損害如下：
  1.醫藥費用：原告因本件車禍受傷至童綜合醫院治療，自98年
    4月28日起陸續支出醫療費用37,654元，尚需進行拆除鋼釘
    手術，預計支出醫療費用合計為220,143元。
  2.增加生活上之支出：原告於受傷後，自98年4月28日至同年5
    月5日住院治療，且出院後生活無法自理，需仰賴看護之照
    雇，共2個月，每日看護半日以1,000元，合計增加生活上之
    支出60,000元。
  3.工作損失：原告於受傷前每月薪資30,000元，於受傷後，至
    少需休養半年，未來亦無法從事粗重工作，自發生車禍後，
    原告亦因傷害而無法工作，預計共需休養3年始能工作，受
    有工作損失1,080,000元。
  4.精神賠償：原告因本件車禍受傷致無法工作，且需續追蹤治
    療，精神不濟、因有頭暈、記憶力衰退，精神不濟，睡眠時
    間增加等，受有嚴重精神上之痛苦，爰請求被告賠償精神上
    之損害500,000元。
  5.綜上所述，原告所受損害合計為1,860,143元。
二、被告對原告主張其有侵權行為之事實並不爭執，惟辯稱：本
    件原告超速行駛，就車禍之發生與有過失，且原告請求之慰
    撫金額過高，被告無資力負擔等語。並聲明求為判決駁回原
    告之訴。
三、兩造不爭執之事項：
  (一)本院99年交易字第7號刑事判決所認定之事實。
  (二)原告因本件傷害，已支出醫療費用為37,654元，尚須進行拆
    除鋼釘手術，費用為15,000元。
  (三)原告因本件傷害需人看護38日，受有看護費之損害38,000元
    。
  (四)原告因本件傷害已住院手術兩次，經醫師診斷需休養3個月
    、半年。另，尚須進行鋼釘手術，術後需休養1個月。
  (五)原告受傷前原受僱經營流動攤販，每月薪資30,000元。
四、法院之判斷：
  (一)原告主張被告於上揭時、地，駕駛自用小客車，疏未注意貿
    然倒車並跨越雙黃線，而撞及原告駕駛之機車，致原告受傷
    等事實，有原告提出之診斷證明書為證；又被告因過失傷害
    案件，經本院99年度交易字第7號判處拘役30日確定，亦有
    刑事判決書存卷可佐，復為被告所自認，自堪信原告上揭主
    張之事實為真正。
  (二)按汽車在雙向二車道行駛時，均應在遵行車道內行駛；在劃
    有分向限制線之路段，不得駛入來車之車道內；汽車倒車時
    ，應顯示倒車燈光或手勢後，謹慎緩慢後倒，並應注意其他
    車輛及行人。道路交通安全規則第97條第1項第1、2款、第
    110條第2款分別定有明文。被告駕駛車輛自應注意遵守上開
    規定，且依當時路況及天候，並無不能注意之情形，竟疏未
    注意上開規定，貿然倒車跨越雙黃線，而與原告騎乘之機車
    發生碰撞，致原告受有左股骨幹骨折之傷害，被告之行為顯
    有過失，且其過失行為與原告所受損害間有相當因果關係，
    至堪認定。
  (三)按因故意或過失，不法侵害他人之權利者，負損害賠償責任
    ；汽車、機車或其他非依軌道行駛之動力車輛，在使用中加
    損害於他人者，駕駛人應賠償因此所生之損害；不法侵害他
    人之身體或健康者，對於被害人因此喪失或減少勞動能力或
    增加生活上之需要時，應負損害賠償責；不法侵害他人之身
    體、健康、名譽、自由、信用、隱私、貞操，或不法侵害其
    他人格法益而情節重大者，被害人雖非財產上之損害，亦得
    請求賠償相當之金額。民法第184條第1項前段、第191條之2
    前段、第193條第1項、第195條第1項前段分別定有明文，原
    告主張依前揭法條規定，請求被告負損害賠償責任，自屬有
    據。茲就原告得請求被告賠償之金額分述如下：
  1.醫療費用：
    原告因本件事故已支出醫療費用為37,654元，業據本院依原
    告聲請向童綜合醫院函查屬實，有該院99年5月5日（99）童
    醫字第0627號函在卷可憑，另原告後續尚需進行拆除鋼釘手
    術，其醫療費用15,000元等情，為兩造所不爭執，均堪信屬
    實，應由被告賠償原告此部分之損害。
  2.看護費用之損害：
    原告主張因本件車禍受傷，其住院期間及出院後需人看護，
    兩造均不爭執原告需人看護期間為38日，以每日看護費用
    1,000元計算，則原告因本件車禍受有看護費之損害合計為
    38,000元。
  3.工作損失：
    原告主張其受傷前每月薪資30,000元之情，為被告所不爭執
    其受傷後，已至童綜合醫院進行二次手術，經醫師診斷術後
    分別需休養3個月及半年，有原告提出之診斷證明書2份在卷
    可憑，另原告後續仍需進行拆除鋼釘手術，術後需休養1個
    月，亦有前揭童綜合醫院回函可稽，則原告因本件車禍受傷
    ，術後需休養而無法工作之期間共10個月，受有工作損失合
    計300,000元。
  4.非財產上之損害：
    按慰藉金之賠償須以人格權遭遇侵害，使精神上受有痛苦為
    必要，其核給之標準固與財產上損害之計算不同，然非不可
    斟酌雙方身分資力與加害程度，及其他各種情形核定相當之
    數額，最高法院51年台上字第223號著有判例可資參照。故
    人格權遭遇侵害而受有精神上之痛苦，於請求賠償精神慰撫
    金時，其核給之標準須參酌實際加害情形、被害人之身分、
    地位與加害人之經濟狀況等關係定之。查原告因本件車禍受
    傷，其精神及肉體上自受有痛苦，請求被告賠償非財產上之
    損害，洵屬有據。本院審酌原告為高職畢業，本件車禍前原
    受僱經營流動攤販，收入為每月30,000元，其財產及所得情
    形（詳見卷附稅務電子閘門財產、所得調件明細表所示），
    因本件車禍所受傷害之情狀；被告為專科畢業、原擔任鞋業
    銷售之兼職人員，收入約每月10,000元以內，目前離職無業
    ，名下有機車一輛及股票投資等財產及所得情形（詳見卷附
    稅務電子閘門財產、所得調件明細表所示）等一切情狀，認
    原告請求被告賠償非財產上之損害精神慰撫金500,000元，
    尚屬過高，應予核減為200,000元。
  (四)綜上所述，原告因本件車禍所受之損害為：醫療費用52,654
    元、看護費用之損害38,000元、工作損失300,000元、非財
    產上之損害200,000元，合計為590,654元。惟按保險人依本
    法規定所為之保險給付，視為被保險人損害賠償金額之一部
    分；被保險人受賠償請求時，得扣除之。強制汽車責任保險
    法第32條定有明文。原告因本件車禍事故已領取強制汽車責
    任保險傷害給付32,301元，有旺旺友聯產物保險股份有限公
    司車險理賠部中投區車賠處99年6月8日中車賠簡（99）第09
    3號函附卷可憑，依上開說明，該保險給付金額應自本件損
    害賠償金額中扣除，扣除後，原告得請求之損害賠償金額為
    558,353元。
  (五)再按損害之發生或擴大，被害人與有過失者，法院得減輕賠
    償金額，或免除之。民法第217條第1項定有明文。又行車速
    度，依速限標誌或標線之規定；汽車行駛時，駕駛人應注意
    車前狀況，並隨時採取必要之安全措施。道路交通安全規則
    第93條、94條第3項定有明文。經查：本件肇事路段之速限
    為50公里，有道路交通事故調查報告表附於刑事卷可憑，業
    據本院調卷查明無誤，原告駕駛機車，行駛於限速50公里之
    路段，本應注意遵守速限標誌之規定，不得超速行駛，原告
    於警訊中自承其肇事當時之行車速度為55公里，於本院審理
    時則稱其速度為50至60公里，顯見原告確有超速行駛之情事
    ，另原告於刑事案件審理中亦自承未注意車前狀況，則本件
    被告之駕駛行為雖有過失，然原告亦有超速行駛及及未注意
    車前狀況之不當駕駛行為，致生二車碰撞擊之事故，故原告
    就本件車禍事故之發生亦有過失甚明，此亦為本院99年度交
    易字第7號刑事確定判決所是認，則被告抗辯原告就本件車
    禍之發生與有過失，即屬有據。本院斟酌本件車禍事故發生
    經過，及兩造應負之注意義務情節、前開過失程度等情，認
    原告應負擔40%責任，被告應負擔60%責任，依過失相抵之規
    定，原告得請求被告賠償之數額應依此比例減輕為335,012
    元（其計算方式為：5583530.6＝335012，元以下4捨5入
    ）。
五、末按給付無確定期限者，債務人於債權人得請求給付時，經
    其催告而未為給付，自受催告時起，負遲延責任。其經債權
    人起訴而送達訴狀，與催告有同一之效力；又遲延之債務，
    以支付金錢為標的者，債權人得請求依法定利率計算之遲延
    利息；此為民法第229條第2項、第233條第1項前段所明定。
    查被告因過失不法侵害原告之身體健康，對原告所負前開損
    害賠償債務，並未定有期限，被告於收受原告請求賠償上開
    損害之起訴狀之催告後猶未為給付。從而，原告依侵權行為
    之法律關係，請求被告賠償335,012元及自起訴狀繕本送達
    翌日即則原告請求被告就前述應賠償之數額，加付自原告催
    告之翌日即99年2月12日起至清償日止，按年息5%計算之法
    定遲延利息，為有理由，應予准許。原告逾此數額之請求，
    則屬無據，應予駁回。
六、本件原告提起刑事附帶民事訴訟，由本院刑事庭依刑事訴訟
    法第504條第1項規定，裁定移送前來，依同條第2項規定免
    繳納裁判費，於本院審理期間，亦未滋生其他訴訟必要費用
    ，並無訴訟費用負擔問題，附予敘明。
中    華    民    國    99    年     7    月     7    日
                  民事第一庭    法  官  陳文爵
正本係照原本作成。
如對本判決上訴，須於判決送達後20日內向本院提出上訴狀。
中    華    民    國    99    年     7    月     8    日
                                書記官  施玉卿

司法院資訊處製作；財團法人民間司法改革基金會備份。
